臺灣基隆地方法院小額民事判決
111年度基小字第2447號
原      告  新安東京海上產物保險股份有限公司

法定代理人  陳忠鏗  
訴訟代理人  李孝寛  
            鄭惟仁  
            羅天君  
被      告  李齊度  

上列當事人間請求損害賠償事件，本院於民國111年11月3日言詞
辯論終結，判決如下：
    主      文
被告應給付原告新臺幣壹萬零捌拾元，及自民國一百一十一年九
月十七日起至清償日止，按週年利率百分之五計算之利息。
原告其餘之訴駁回。　　
訴訟費用新臺幣壹仟元，由被告負擔新臺幣陸佰元，餘由原告負
擔。
本判決原告勝訴部分得假執行；但被告如以新臺幣壹萬零捌拾元
預供擔保，得免為假執行。   
　　事實及理由
一、被告經合法通知，未於言詞辯論期日到場，核無民事訴訟法
    第386條各款所列情形，依民事訴訟法第436條第2項、第385
    條第1項前段規定，准原告之聲請，由其一造辯論而為判決
    。
二、原告主張：訴外人黃英端駕駛原告所承保車牌號碼000-0000
    號自用小客車（下稱系爭A車）停放在基隆市○○區○○街000號
    前，於民國111年2月23日19時許，發現左後車體遭被告
　　駕駛車牌號碼0000-00號自用小客車（下稱系爭B車）擦撞受
    損，原告依約賠付被保險人維修費用新臺幣（下同）1萬6,8
    00元（工資9,000元及烤漆7,800元）後，即依保險法第53條
    第1項規定取得代位求償權，為此依保險法第53條及民法第1
    84條第1項前段、第191條之2規定，請求被告負損害賠償責
    任等語。並聲明：被告應給付原告1萬6,800元及自起訴狀繕
    本送達翌日起至清償日止，按週年利率5%計算之利息。
三、原告主張之上開事實，業據提出系爭A車行車執照、車損照
    片、基隆市警察局道路交通事故當事人登記聯單、道路交通
    事故初步分析研判表、道路交通事故現場圖、估價單、統一
    發票等件影本為證（本院卷第17頁至第33頁），並有基隆市
    警察局111年9月2日基警交字第1110052727號函附道路交通
    事故相關資料附卷可憑，而被告已於相當時期受合法之通知
    ，於言詞辯論期日不到場，亦未提出準備書狀爭執，依民事
    訴訟法第280條第3項本文準用第1項本文規定，視為自認，
    堪信為真實可採。
四、汽車行駛時，駕駛人應注意車前狀況及兩車並行之間隔，並
    隨時採取必要之安全措施，不得在道路上蛇行，或以其他危
    險方式駕車，為道路交通安全規則第94條第3項所明定。又
    汽車、機車或其他非依軌道行駛之動力車輛，在使用中加損
    害於他人者，駕駛人應賠償因此所生之損害，但於防止損害
    之發生，已盡相當之注意者，不在此限；被保險人因保險人
    應負保險責任之損失發生，而對於第三人有損失賠償請求權
    者，保險人得於給付賠償金額後，代位行使被保險人對於第
    三人之請求權；但其所請求之數額，以不逾賠償金額為限；
    民法第191條之2、保險法第53條第1項亦均有規定。查被告
    於上開時間、地點駕駛系爭B車，未注意車前狀況而擦撞停
    放在路邊之系爭A車，對本件事故之發生自有過失，被告復
    未舉證證明其對於防止損害之發生，已盡相當之注意，且被
    告之過失行為與系爭A車所受損害間有相當因果關係，被告
    對系爭A車所受損害應負侵權行為損害賠償責任，而原告已
    依保險契約給付系爭A車之修復費用，自得依上開法律規定
    代位行使對被告之損害賠償請求權。
五、另負損害賠償責任者，除法律另有規定或契約另有訂定外，
    應回復他方損害發生前之原狀；第1項情形，債權人得請求
    支付回復原狀所必要之費用，以代回復原狀，民法第213條
    第1項、第3項定有明文。原告主張系爭A車受損之修復費用
    為工資9,000元、烤漆7,800元，並無折舊之問題，故修復系
    爭A車之必要費用為1萬6,800元。
六、損害之發生或擴大，被害人與有過失者，法院得減輕賠償金
    額，或免除之。重大之損害原因，為債務人所不及知，而被
    害人不預促其注意或怠於避免或減少損害者，為與有過失。
    前2項之規定，於被害人之代理人或使用人與有過失者，準
    用之，民法第217條定有明文。民法第217條第1項規定，目
    的在謀求加害人與被害人間之公平，倘受害人於事故之發生
    亦有過失，由加害人負全部賠償責任，未免失諸過酷，是以
    賦與法院得不待當事人主張，減輕其賠償金額或免除之職權
    。換言之，基於過失相抵之責任減輕或免除，非僅為抗辯之
    一種，亦可使請求權全部或一部為之消滅，故裁判上得以職
    權斟酌之（最高法院85年台上字第1756號判例意旨參照）。
    又交岔路口、公共汽車招呼站十公尺內、消防栓、消防車出
    入口五公尺內不得臨時停車，為道路交通安全規則第111條
    第1項第2款所明定。查訴外人黃英端在距交岔路口10公尺內
    之基隆市安樂區武嶺街216前停放系爭A車，影響通行，有違
    反道路交通安全規則第111條第2項前段規定之疏失，審酌訴
    外人黃英端及被告對本件事故發生原因及過失情形，認負擔
    之過失比例各為40%、60%，依此過失比例計算，被告應賠償
    原告之金額為1萬80元（計算式：16,800×60% ＝10,080）。
七、綜上所述，原告依侵權行為及代位求償之法律關係，請求被
    告給付1萬80元，及自起訴狀繕本送達翌日即111年9月17日
    起至清償日止，按週年利率5%計算之利息，為有理由，應予
    准許，超過這個部分的請求，為無理由，應予駁回。
八、本件第一審裁判費為1,000元，此外別無其他費用支出，依
    兩造勝敗比例，訴訟費用由被告負擔600元（10,080÷16,800
    ×1,000＝600），餘由原告負擔。　
九、本判決被告敗訴部分，依民事訴訟法第436條之20規定，應
    依職權宣告假執行，併依同法第436條之23準用同法第436條
    第2項，再準用同法第392條第2項規定，酌情宣告被告預供
    相當之擔保金額後得免為假執行。
十、結論：本件原告之訴為一部有理由，一部無理由，依民事訴
    訟法第436條之19第1項、第436條之20、第436條之23、第43
    6條第2項、第385條第1項前段、第79條、第392條第2項，判
    決如主文。
中　　華　　民　　國　　111 　年　　11　　月　　17　　日
　　　          　基隆簡易庭法　官　陳湘琳
以上正本係照原本作成。
對於本件判決如有不服，應於收受送達後20日內向本院提出上訴
書狀，上訴於本院合議庭，並按他造當事人之人數附具繕本。
當事人之上訴，非以判決違背法令為理由不得為之，上訴狀應記
載上訴理由，表明下列各款事項：
㈠原判決所違背之法令及其具體內容。
㈡依訴訟資料可認為原判決有違背法令之具體事實。
如委任律師提起上訴者，應一併繳納上訴審裁判費。　
中　　華　　民　　國　　111 　年　　11　　月　　17　　日
                            書記官　陳柏宏